臺北高等行政法院判決　　　　　　　　　　　　　　　九十年度訴字第五三○九號
　　　　　　　　　　　　　　　.
　　原　　　告　甲○○
　　被　　　告　國防部中山科學研究院
　　代　表　人　乙○○院長）.
　　訴訟代理人　丙○○
　　　　　　　　黃鴻圖律師
　　　　　　　　林玠民律師
右當事人間因薪給事件，原告不服國防部中華民國九十年六月二十一日九十年鎔鉑訴
字第○四一號訴願決定，提起行政訴訟。本院判決如左：
　　主  文
訴願決定撤銷。
原告其餘之訴駁回。
訴訟費用由被告負擔。
　　事  實
緣原告以其於民國（下同）七十二年十二月一日自中正理工學院電機科十一期二專畢
業，任職被告所屬「系統製造中心」機械工程官至今，歷年發佈之人令均為科技職缺
，所從事職務亦為科技職務，年度考評亦與科技人員共同考評，符合「國軍科技人員
管理規定」第四十條第一項第四款第一目之「三等二級品位」，遂請求科技品位核敘
，而於八十九年二月十五日向被告所屬「系統製造中心」提出申訴，並於同年十一月
二十二日向被告提出申訴，為被告以八十九年十二月三十日（八九）蓮萌字第一六一
三二號書函答復，嗣原告於九十年一月十六日再向國防部要求辦理，經國防部以九十
年二月二十三日（九○）銓鑑字第○○一三三七號令將全案移送被告依該部八十八年
七月一日修頒之「國軍科技人員管理規定」辦理並報部核備。其後，因原告直接上級
長官於九十年三月二十六日口頭告知原告有關其品位配賦之申請不予討論之結果，原
告遂於九十年四月三日向國防部提起訴願。案經國防部以原告於九十年一月十六日之
申訴書，已載明原告於八十九年十月三十日函請國防部詢問科技品位核授權益案，業
經被告所屬人力資源處代覆國防部人事室八十九年十一月七日（八九）銓鑑字第八九
○○一五○六○號書函，其深感權益受損提出申訴，並請求賠償，顯見原告當時已知
被告不同意其核予科技品位，故原告應自九十年一月十六日之次日起三十日內提起訴
願，卻遲至九十年四月三日始提起（按國防部所屬訴願會之收文日期為九十年四月四
日），已逾法定期間為由，乃作成訴願不受理之決定。原告不服，遂向本院提起行政
訴訟。茲摘敘兩造訴辯意旨如次：
甲、原告方面：
壹、聲明：求為判決
一、訴願決定及原處分均撤銷。
二、命被告核授原告三等二級之品位配賦。
三、命被告應給付原告新台幣（下同）一九○、五一二元，並自九十年一月一日起至
    核授原告三等二級品位配賦之日止，一次給付每月一三、五八四元。
貳、陳述：
一、程序部分：
１、原告係於八十九年二月十五日向被告所屬「系統製造中心」提出申請，並於同年
    十一月二十二日向被告請求核授研究加給，經被告八十九年十二月三十日以（八
    九）蓮萌字第一六一三二號書函答復，原告依內部申訴管道於九十年一月十六日
    再向國防部要求辦理，經國防部於九十年二月二十三日以（九○）銓鑑字第○○
    一三三七號令將全案移送被告辦理，經被告召開人評會討論後，由上級長官於九
    十年三月二十六日口頭告知有關原告品位配賦事宜不予討論之結果，原告遂於九
    十年四月三日提起訴願。故原告對被告未依八十八年七月二日修訂後之「國軍科
    技人員管理規定」核授原告品位配賦，自始均有表示不服之意思，訴願決定以原
    告提起訴願逾期為由，從程序上予以駁回，於法顯有違誤。
２、有關科技品位配賦之核定權責機關雖係國防部，惟仍須被告依原告之申請實際作
    成決定後，報奉國防部核准，始得生效。被告雖無權作成核授原告科技品位配賦
    之處分，惟其拒不依國防部九十年二月二十三日（九○）銓鑑字第○○一三三七
    號令將原告核授品位配賦之申請送交國防部核定，又以書面或口頭之方式對外表
    示有權不予核授科技品位配賦，對原告而言，其決定即屬行政處分，原告不服，
    自得依法提起行政訴訟。
３、有關被告八十九年十二月三十日（八九）蓮萌字第一六一三二號書函，僅屬觀念
    通知，並非行政處分。按行政處分與觀念通知之區別，厥在於法效性之有無，倘
    行政機關之意思表示未對外發生法律上之效果時，其意思表示應為觀念通知，而
    非行政處分，如官署就某一事件之真象及處理之經過，通知當事人並未損及任何
    權益，乃典型之觀念通知而非行政處分，行政法院（現改制為最高行政法院，下
    同）五十九年判字第七十九號判決可資參照。如原告請求發給藥品零售商執照，
    被告機關答覆正與各有關單位研議中，希靜候處理，既對原告之請求並未有所准
    駁，即無行政處分存在，行政法院五十三年判字第一一九號判例可資參酌。又如
    被告官署通知原告，所請開設舞廳暫緩議，此項通知為事實之敘述，對原告所請
    並未准駁，行政法院六十年判字第二五七號判決足資參照。從而，倘行政機關對
    當事人請求未予准駁，則行政機關之意思表示不能認係行政處分。被告八十九年
    十二月三十日（八九）蓮萌字第一六一三二號書函，對原告之請求，遍觀全文，
    無一語提及准駁與否，僅稱：「．．本院自可依任務需要，於符合規定要件下，
    自行斟酌是否有任用二專學歷人員之必要，並無不妥。」，是被告對原告之申請
    准駁與否，尚無定見，仍有後續處置之必要，實可預見，故上開書函既非行政處
    分，原告尚無對其提起行政救濟之可能，訴願決定要求原告對之提起訴願，實屬
    錯誤。
４、退步言，縱認被告八十九年十二月三十日（八九）蓮萌字第一六一三二號書函係
    行政處分，惟原告已於法定期間內向訴願決定機關聲明不服：
  (1)按「在合法期間向該非主管官署提起再訴願，經決定駁回者，應認為再訴願已合
    法提起。．．」、「對於官署之處分，於訴願法定期間內，向原處分官署聲明不
    服者，有遵守期限之效力。．．」司法院二十年院解字第四二二號及三十六年院
    解字第三六一○號解釋在案。倘當事人於訴願法定期間內，已有聲明不服之表示
    時，不問係向原主管官署抑係向非主管官署聲明不服，均認當事人已有遵守訴願
    法定期間之效力。另按「訴願人誤向訴願管轄機關或原行政處分機關以外之機關
    作不服原行政處分之表示者，視為自始向訴願管轄機關提起訴願。」訴願法第六
    十一條第一項定有明文。原告接獲被告八十九年十二月三十日（八九）蓮萌字第
    一六一三二號書函後，隨即於九十年一月十六日向國防部聲明不服，既未逾訴願
    法定期間三十日，參諸上開解釋意旨及規定，應認為原告已於法定期間內提起訴
    願，訴願決定機關竟作成不受理決定，難謂與法相合。
  (2)被告對其內部人員權益損害，捨法律明定之救濟途徑不由，另闢蹊徑要求所屬人
    員先提出「申訴」，如不能解決時，再逕向國防部以下單位逐級提出申訴。原告
    係現役軍人，須遵守被告訂頒之各種規定，始得順利於被告處繼續任職，是原告
    即依規定逐級提出申訴。惟上開規定嚴重妨礙當事人法律救濟期間之遵守，每見
    奉公守法之人，因遵守申訴規定逐級申訴，致其法律救濟期間已過，終致權益無
    法救濟，則被告所為規定實違「禁反言」原則。蓋一面要求所屬人員須依申訴規
    定逐級申訴，一面不認申訴與訴願等同，則其申訴規定除流於形式，亦對信賴申
    訴規定而未提起訴願之當事人之信賴無法加以保護，實違法治國之基本原則，訴
    願決定未慮及於此，亦有違誤。
５、再退萬步言，縱認被告八十九年十二月三十日（八九）蓮萌字第一六一三二號書
    函係行政處分，惟國防部已將全案移送被告並要求其重新辦理，則被告就原告申
    請重新審理後之處分，始為本件之處分：
  (1)按行政法所謂「重覆處分」，係指行政機關以已有行政處分存在，不得任意變更
    或撤銷為原因，明示或默示拒絕當事人之請求，甚於拒絕同時為先前處分添加理
    由者，均屬重覆處分，不生任何法律效果；而所謂「第二次裁決」係指行政機關
    重新為實體上審查並有所處置，惟未變更先前處分即所謂第一次裁決之事實及法
    律狀況，如有任何變更，則非第二次裁決，而為全新之處分。
  (2)原告接獲被告八十九年十二月三十日（八九）蓮萌字第一六一三二號書函後，隨
    即於九十年一月十六日依申訴規定向國防部提起申訴，國防部於九十年二月二十
    三日將全案移送被告並向被告下令：「貴院甲○○少校乙員申訴案，請依本部八
    十八年七月一日修頒之『國軍科技人員管理規定』辦理並報部核備。請照辦！」
    ，同時將命令副本寄送原告，被告即根據此命令，召集內部相關人員反覆進行討
    論，之間與國防部多次公文往返，顯見被告具有重新審理之意圖及行為。其後，
    被告於九十年三月二十六日召開最後一次會議，仍拒絕核授原告品位配賦，並由
    與會人員招嘉成將軍（即原告之直接上級長官），告知原告不予討論其品位配賦
    之會議結果，此項口頭之行政處分（即原處分），即為行政法上所稱之第二次裁
    決，蓋被告既有重新審理之行為，復有處置之行動，符合第二次裁決所應具備之
    要件，訴願決定不察，遽將原告之訴願駁回，顯有違誤。
６、按「人民因中央或地方機關對其依法申請之案件，予以駁回，認為其權利或法律
    上利益受違法損害者，經依訴願程序後，得向高等行政法院提起請求該機關應為
    行政處分或應為特定內容之行政處分之訴訟。」行政訴訟法第五條第二項定有明
    文。原告依「國軍科技人員管理規定」向被告申請核授品位配賦，被告於九十年
    三月二十六日告知原告，對原告之申請予以駁回，原告遂於九十年四月三日提起
    訴願，遭訴願決定以逾期為由，駁回原告之訴願，原告符合提起課予義務之訴之
    程序要件。另按「人民與中央或地方機關間，因公法上原因發生財產上之給付或
    請求作成行政處分以外之其他非財產上之給付，得提起給付訴訟。因公法上契約
    發生之給付，亦同。前項給付訴訟之裁判，以行政處分應否撤銷為據者，應於依
    第四條第一項或第三項提起撤銷訴訟時，併為請求。原告未為請求者，審判長應
    告以得為請求。」行政訴訟法第八條第一項及第二項復有明文。原告係因「國軍
    科技人員管理規定」所應核授之品位加給，與被告有財產上給付之關係，且此項
    財產給付係以撤銷被告原處分及訴願決定為前提，故一併提起給付之訴，其程序
    即無不合。
二、實體部分：
１、按國防部於八十八年七月二日修訂「國軍科技人員管理規定」，將核授研究加給
    之學歷限制修訂為「專科或大學畢業」之科技人員，即可授予研究加給，該規定
    並無任何例外條款，僅須符合該項學歷之科技人員，均可依該規定取得研究加給
    。原告係中正理工學院二專部畢業，畢業分發後一直從事科技工作，且所佔職缺
    亦係科技職缺，迄今毫無間斷，此有原告歷年來之任職令可稽。另被告對原告之
    考核及考績評定，均將原告與其他科技人員列為同一族群評比，是原告為科技人
    員，不僅為被告所容認，亦屬無可爭之事實，則被告一面容認原告為科技人員，
    竟不依「國軍科技人員管理規定」核授原告品位配賦，顯屬違法。
２、有關國防部七十九年四月十七日修頒之「國軍科技人員管理規定」第三條規定，
    固有「報奉國防部核授科技品位」之字句，惟是否核授科技品位之決定權，係於
    國防部而非被告。退步言，被告依該規定就符合學經歷之科技人員繕造成冊，報
    奉國防部核授科技品位，惟原告依該規定於八十九年一月十五日向被告所屬「系
    統製造中心」請求核授研究加給，經被告內部行政作業流程，被告並於八十九年
    十二月三十日函覆原告表示：「．．本院自可依任務需要，於符合規定要件下，
    自行斟酌是否有任用二專學歷人員之必要，並無不妥。」，是被告一面認其有核
    授科技品位之權，復於臨訟時主張核授科技品位應報奉國防部核定，顯違禁反言
    原則。況原告曾親向國防部人事次長室黃啟國中校面詢本件爭議，黃啟國亦表示
    原告符合「國軍科技人員管理規定」，實則原告無法被授予科技品位，非被告所
    稱不符規定，故被告不依前開規定將原告報奉國防部核授科技品位，顯有違誤。
３、被告早於八十八年七月二日「國軍科技人員管理規定」修訂前，即對於二專畢業
    之軍職人員，違法授予科技品位，而原告資格與該規定相符，被告拒絕核授科技
    品位，顯有因人成事之心態。蓋八十八年七月二日修訂前之「國軍科技人員管理
    規定」，針對「專科（限三專）或大學畢業」之科技人員，授予研究加給每月數
    千至數萬元不等，惟對二專學歷之人員本不符核授科技品位之要件，被告竟對空
    軍機校及空軍通校此類二專學資之人，違法授予科技品位，且行之有年，則原告
    對違法之人不能主張平等之法理知之甚詳，是遲至今日俟該規定修訂之後，方向
    被告提出核授科技品位之要求，姑不論被告違法核授品位之事實，惟對原告合法
    申請百般刁難，顯有因人成事之心態。
４、被告稱具備規定之學經歷僅係核授科技品位之資格或最低要件，是否核授品位，
    尚有任務需要、編裝員額等因素之考慮，非謂凡具備該學經歷者，被告即無條件
    核授科技品位，並以「國軍科技人員管理規定」及「科技人員及僱用技術員管理
    作業程序」作為論據云云。惟按「國軍科技人員管理規定」第四十一條規定，係
    針對各種科技品位之員額編配比例加以規定；而有關「科技人員及僱用技術員管
    理作業程序」亦係針對科技品位員額之配賦與運用加以規定。亦即，科技品位原
    有研究員、副研究員、助理研究員、研究助理等四種職稱，上開規定僅係規定該
    四種職稱應如何比例分配，非核授科技品位之要件或限制，觀諸上開規定係將四
    種職稱之比例明文規定自明，故被告以上開規定為由，主張是否核授品位，尚應
    有任務需要、編裝員額等因素考慮云云，均與實情不符。
５、按不溯既往並非無限上綱之法律基本原則，此觀刑法及稅捐稽徵法均以從新從輕
    作為立法原則自明，且立法者基於其他考量，甚將溯及既往列為原則者，舉凡民
    法債編施行法部分條文。有關八十八年七月二日修訂之「國軍科技人員管理規定
    」，未將不溯既往原則規定於條款中，不得遽以不溯既往為由，否定原告先前之
    科技服務年資。從而，原告係中正理工學院二專部畢業，畢業分發後一直從事科
    技工作，且所佔職缺亦係科技職缺，迄今毫無間斷，此有原告歷年來之任職令可
    稽。另被告對原告之考核及考績評定，均將原告與其他科技人員列為同一族群評
    比，倘被告不認原告係科技人員，何以將原告工作考核與科技人員一同比較？倘
    原告實為行政人員，則被告將行政人員之工作考核與科技人員同列，實屬滑稽。
    故被告一面容認原告為科技人員，一面不依「國軍科技人員管理規定」核授原告
    品位配賦，顯屬違法。
６、按「國軍科技人員管理規定」第四十二條規定，具有專科學資之科技人員，其科
    技品位等級自一等一級起敘；而具技術年資者，每增加一年半，增敘一級。原告
    自七十二年十二月一日起即從事科技工作，至八十八年七月二日國防部修訂「國
    軍科技人員管理規定」止，其技術年資總計達十五年半，換算成技術等級共計十
    級，另原告為二專學歷，應自一等一級起敘，故被告應核授原告三等二級之品位
    配賦，始屬合法。
７、原告自八十八年七月二日國防部修訂「國軍科技人員管理規定」後，即具有三等
    二級之品位配賦，而三等二級之品位配賦，每月份可支領一九、五八四元，惟原
    告另支領行政加給九、○○○元，依被告之規定，行政加給與品位加給僅得擇一
    支領，則原告選擇支領品位加給，原告應支領之品位加給減去已支領之行政加給
    ，可向被告請求支付每月一○、五八四元，期間自八十八年七月二日起至八十九
    年十二月三十一日止，共十八個月，故被告應給付原告一九○、五一二元。又原
    告所支領之行政加給自九十年一月一日起，由九、○○○元調降為六、○○○元
    ，而原告可支領之品位加給仍屬不變，其金額仍係一九、五八四元，二者相扣減
    後，原告可向被告請求給付每月一三、五八四元，故被告應自九十年一月一日起
    至核授原告三等二級品位配賦之日止，一次給付原告每月一三、五八四元。
乙、被告方面：
壹、聲明：求為判決駁回原告之訴，訴訟費用由原告負擔。
貳、陳述：
一、程序部分：
１、有關被告八十九年十二月三十日（八九）蓮萌字第一六一三二號書函，係於九十
    年一月四日以一般掛號方式郵寄原告，並無送達回證可稽。另被告請龍潭郵局第
    五支局協助新店郵局查詢，經該局答覆：「因時隔太久，電腦已無法查詢，經本
    局以人工查詢，亦因倉庫資料太多而無所獲，請諒察。」等語，合先敘明。
２、按「國軍科技人員管理規定」有關科技品位配賦之核定權責機關，形式上雖係國
    防部，惟有權決定是否核授科技品位配賦之機關實為被告，由被告依相關規定及
    實際任務需求，作成決定後將結果報請國防部核定。一般而言，國防部均尊重被
    告所作決定，此亦係國防部九十年二月二十三日（九○）銓鑑字第○○一三三七
    號令將全案移送被告辦理之原因。亦即，有關科技品位配賦之核授，其權責機關
    形式上似為國防部，惟實際上作成決定者為被告，權責機關並不明確，是原告以
    無權核定之被告為爭訟對象，是否適法，容有疑義。又本件原告不服之處分，並
    不明確，所請核授科技品位配賦等級及被告應給付金額之計算標準均有溯及既往
    之情事。
二、實體部分：
１、原告稱其為科技人員，不僅為被告所容認，亦屬無可爭之事實云云，惟：
  (1)按國防部七十九年四月十七日修頒之「國軍科技人員管理規定」第三條規定，對
    「科技人員」之定義，包括「並報奉國防部核授科技品位」之要件，該規定雖於
    八十八年七月二日修訂，惟所謂「科技人員」之定義迄未改變，非原告所稱「從
    事科技工作」、「佔科技職缺」即屬「國軍科技人員管理規定」所謂之「科技人
    員」，須待其他法定要件（報奉國防部核授科技品位）之實現，始足當之。原告
    學歷為二專畢業，惟「國軍科技人員管理規定」係於八十八年七月二日修訂，原
    告請求將核授科技品位之學歷資格由三專放寬至專科以前，依法無從核授其科技
    品位，無法該當「報奉國防部核授科技品位」之法定要件，故原告並非「國軍科
    技人員管理規定」所稱之「科技人員」。
  (2)原告自承另支領行政加給，惟依被告規定，實際擔任科技研究發展生產製造工作
    、經核授品位等級、奉頒品位證書之「科技人員」，始可支領品位加給，是有關
    「行政軍士官技術支援補助費」（即原告所稱「行政加給」）之支給對象，限於
    未支領品位加給之「非科技人員」。原告於被告處服務達十餘年，對上開加給支
    給制度應知之甚詳，觀之被告向來支付原告行政加給，原告亦未曾拒絕或中斷受
    領之事實，原告主張被告容認其為科技人員云云，顯非實在，反之，原告豈非明
    瞭或容認自身行政軍官、「非科技人員」之身分。
  (3)原告稱「所佔職缺亦係科技職缺，迄今毫無間斷，．．另被告對原告之考核及考
    績評定，均將原告與其他科技人員列為同一族群評比，是原告為科技人員．．亦
    屬無可爭之事實。」云云，惟非佔科技職缺者即屬「國軍科技人員管理規定」之
    「科技人員」。蓋被告對所屬員工考核及考績評定內容，係據考評對象所任職務
    （所佔職缺）而有所區分，與是否符合「科技人員」之定義原係兩事，不可混為
    一談。原告依法不具「科技人員」身分，絕非所謂「佔科技職缺、與科技人員一
    同考評」等事實所能改變，否則法令規定豈非形同具文？況原告一再引述「國軍
    科技人員管理規定」，應對該規定第三條之規定有所認識。
２、按「國軍科技人員管理規定」僅規定核授科技品位之學經歷要求，非課予被告「
    凡符合學經歷要件者，即應核授科技品位」之義務。按修訂後之「國軍科技人員
    管理規定」第四十一條規定：「各種科技品位之員額編配比例，由各單位以任務
    及實際狀況與核定編配科技人員之總員額數為準而配賦之，並循編裝系統報請國
    防部核定。」，另參照被告所為「科技人員及僱用技術員管理作業程序」第三十
    二條規定：「科技品位員額之配賦與運用：一、各品位員額比率配賦：（一）研
    究員15％。（二）副研究員35％。（三）助理研究員35％。（四）研究助理15％
    。二、各品位核授人數，以不超過配賦之員額為限。」，可知具備規定之學經歷
    ，僅係核授科技品位之資格或最低要件，而是否核授品位，尚應有任務需要、編
    裝員額等因素之考慮，非謂凡具備該學經歷者，被告即無條件核授其科技品位。
    又被告係我國於嚴酷國際情勢下，唯一從事國防高科技研發機構，倘對僅具二、
    五專學歷之員工，不問其能力、專長、工作成果與績效是否符合被告任務需求與
    發展方向，一律准其所請、核授其科技品位、任用為科技人員，是否忽視上開規
    定所示之「任務」及「實際狀況」考量，得否不顧核定編裝員額之限制，如何於
    既定之人員編制下，作最有利於提高研發能量之安排，誠有疑義。從而，被告對
    是否核授原告科技品位，具裁量權限，除有「裁量逾越」、「裁量怠惰」或「裁
    量濫用」之情形，否則作成決定，即不生違法問題。
３、退步言，縱令被告核授原告科技品位，惟其技術年資亦非原告所稱「自七十二年
    十二月一日．．至八十八年七月二日．．總計達十五年半」，故無從核授其三等
    二級之品位配賦：
　(1)按原告於八十八年七月二日「國軍科技人員管理規定」修訂，放寬核授科技品位
    之學歷資格前，無從核授其科技品位，於此期間內實際從事科技工作之年資（即
    被告決定報奉國防部核授其科技品位等級而於審查時），能否採計為技術年資，
    非無疑問。另被告於上開規定修訂後，就員工「二、五專之專科工作年資」是否
    追計列入技術年資提敘品位等級一事，曾以八十八年九月十四日（八八）蓮萌字
    第一一四八八號函請國防部人事室釋示，國防部人事室於八十八年十月二十五日
    以銓鑑字第八八○○一五五五二號函指出：「『不溯既往』為法律基本原則，案
    內所謂要求追計科技品位年資等相關問題，均於法不符。」，而依此原則，被告
    針對其所屬技術員甄試合格轉任科聘與新進人員之技術年資採計事宜，經業管單
    位邀集各一級單位召開「人事專案研討會」，作成結論：「科技人員具二、五專
    學資者，在『國軍科技人員管理規定』令頒日（八十八年七月二日）後之工作年
    資，方可採計為技術年資，並據以提敘品位等級。」。
　(2)嗣被告所屬人事評審委員會辦理前述人員科技品位等級核授時，對原具二、五專
    學歷者，其技術年資均自八十八年七月二日（因規定修訂，僅具專科學歷者亦取
    得核授品位之資格）起採計，並經報奉國防部審查核可。是縱令被告核授原告科
    技品位，其技術年資亦無法自原告所主張之七十二年十二月一日開始採計，否則
    有違上開國防部函釋及被告所為決議，亦有悖平等原則。亦即，原告僅具二專學
    歷，其自七十二年十二月一日至八十八年七月二日之工作年資，既不得採計為技
    術年資，何來原告所稱「技術年資總計達十五年半」，被告如何核授原告三等二
    級之科技品位配賦，否則獨厚原告，侵害前開經人評會奉報國防部核授科技品位
    、不予採計其二、五專學歷工作年資人員之信賴。
　　理  由
一、按提起訴願，依訴願法第五十六條規定，應具訴願書，載明法定事項，否則不合
    法定程式。訴願書不合法定程式，而其情形可補正者，依同法第六十二條規定，
    受理訴願機關應通知訴願人於二十日內補正，不得逕以不合法而駁回之。經查，
    原告於九十年四月四日（國防部所屬訴願會收文日期）提出之訴願書，上載「原
    行政處分機關：國防部中山科學研究院（即被告）」，惟原告並未確指其係不服
    被告某年月日之何一行政處分，而觀乎其訴願書內容，係略稱：「．．經人評會
    表決：『不予核授科技品位』，經函請國防部人事次長室釋疑，因業管權責轉國
    防部人事室再轉本院逕覆：『本院現行科技人員任用之學歷規定為：大學以上（
    對內甄試為三專以上），並未修訂二、五專人員可進用為科技人員。』，事後並
    告知若不撤申訴案，將調離現職。案再經申訴國防部人事室，國防部90.02.23日
    以銓鑑字第一三三七號令：『貴院甲○○少校申訴案，請依本部八十八年七月一
    日修頒之國軍科技人員管理規定辦理並報部核備。』請本院照辦。惟，本院90.0
    3.26日人評會決議：『本院規定未修訂前，不予討論。』．．相關申訴均為承辦
    單位回覆，且反覆不一，又不遵上級單位命令執行．．五、本人於90.02.28日接
    獲國防部令，90.03.26日本中心主任招將軍告知人評會決議。」等語，另原告於
    行政訴訟起訴狀及本院行準備程序及言詞辯論時，均略稱：「原告於八十九年二
    月十五日向被告所屬『系統製造中心』提出申請，並於同年十一月二十二日向被
    告請求核授研究加給，經被告八十九年十二月三十日以（八九）蓮萌字第一六一
    三二號書函答復，原告依內部申訴管道於九十年一月十六日再向國防部要求辦理
    ，經國防部於九十年二月二十三日以（九○）銓鑑字第○○一三三七號令將全案
    移送被告辦理，嗣經被告召開人評會討論後，由上級長官於九十年三月二十六日
    口頭告知有關原告品位配賦事宜不予討論之結果，被告嗣於九十年四月六日以（
    90）蓮莒部一三一號函始正式函復否准，原告並已於九十年四月三日提起訴願。
    」等語，則原告是否就被告八十九年十二月三十日（八九）蓮萌字第一六一三二
    號書函提起訴願，非屬無疑。而原告訴願書縱未具體表明其所不服行政處分之年
    月日及文號，亦屬訴願法第五十六條及第六十二條訴願書不合法定程式而命補正
    之問題，不容受理訴願機關懸揣原告真意，未踐行命補正之程序，而逕就被告八
    十九年十二月三十日（八九）蓮萌字第一六一三二號書函作成訴願決定。且綜觀
    原告就其未獲核授品位配賦乙事不斷申訴等情，則原告自始已有不服之表示，尚
    不能謂原告非於法定期間內提起訴願。從而，訴願決定逕以原告提起訴願逾期為
    由，未詳究原告據以提起訴願之行政處分為何，即從程序上予以不受理，不無可
    議之處。原告執以指摘，非全無理由，應將訴願決定撤銷，由受理訴願機關另為
    適法之處理，以昭折服。
二、又本案既尚待受理訴願機關即國防部加以審查，程序未行，結論未定，則原告聲
    明求為判決命被告核授其三等二級之品位配賦，及命被告給付其新台幣一九○、
    五一二元，並自九十年一月一日起至核授原告三等二級品位配賦之日止，一次給
    付每月一三、五八四元，本院無法逕為准許，原告此部分之請求，為無理由，應
    予駁回。
據上論結，本件原告之訴一部為有理由，一部為無理由，爰依行政訴訟法第九十八條
第三項前段、第一百零四條、民事訴訟法第七十九條但書，判決如主文。
中　　華　　民　　國　　九十一　　　年　 　　八　　　　月　　　 八　　　日
                               臺 北 高 等 行 政 法 院  第 六 庭
                                           審 判 長 法  官　林樹埔
           　　　　　　　　　　　　　　　　　　　　 法　官　闕銘富
           　　　　　　　　　　　　　　　　　　　　 法　官　曹瑞卿
右為正本係照原本作成。
如不服本判決，應於送達後二十日內，向本院提出上訴狀並表明上訴理由，如於本判
決宣示後送達前提起上訴者，應於判決送達後二十日內補提上訴理由書（須按他造人
數附繕本）。
中　　華　　民　　國　　九十一　　　年　 　　八　　　　月　　　 八　　　日
            　　　　　　　 　　　　　　　    　     書記官  方偉皓
